【裁判字號】    92,訴,592
【裁判日期】    920829
【裁判案由】    給付借款
【裁判全文】
臺灣嘉義地方法院民事判決  九十二年度訴字第五九二號
    原      告  台灣土地銀行股份有限公司
    法定代理人  甲○○
    訴訟代理人  丁○○
    被      告  戊○○
                丙○○
                乙○○
右當事人間請求給付借款事件，本院判決如左：
    主    文
被告應連帶給付原告新台幣捌拾萬零貳仟壹佰貳拾玖元，及自民國八十九年十一月十
六日起至清償日止，按年息百分之八‧二五計算之利息，並自民國八十九年十二月十
七日起至清償日止，逾期清償在六個月以內者，按上開利率百分之十，超過六個月者
，按上開利率百分之二十計算之違約金。
訴訟費用由被告連帶負擔。
    事    實
甲、原告方面：
一、聲明：如主文所示。
二、陳述：被告戊○○以其餘被告丙○○、乙○○為連帶保證人，於民國八十八年二
     月十二日向原告借用新台幣（下同）一百萬元，約定利息按年息百分之八‧二
     五計算，並約定如有一期未依約履行，即喪失期限利益，全部債務視為全部到
     期，且逾期清償在六個月以內者，按上開利率百分之十，超過六個月者，按上
     開利率百分之二十計付違約金，清償期為民國九十五年二月十二日。詎被告戊○○自八十九年十一月（誤載為十二月）十六日起即未依約繳納本息，原告屢
     向被告催討，均置之不理，本利迄未清償完畢。被告丙○○、乙○○既為連帶
     保證人自應連帶保證人之責任。原告為此提起本件訴訟。
三、證據：提出借據、約定書、客戶往來明細查詢為證。
乙、被告戊○○方面：
一、聲明：駁回原告之訴及其假執行之聲請。
二、陳述：願意讓原告扣款。
丙、被告丙○○、乙○○方面：
一、聲明：駁回原告之訴及其假執行之聲請。
二、陳述：
（一）依借據契約第六條規定被告戊○○尚未離職，且有薪資可扣抵，被告丙○○、
      乙○○應清償之條件尚未成就，自不負連帶清償責任；
（二）又原告怠於對主債務人行使權利，致無法獲得清償，且戊○○有薪，資將來亦
      有退休金或其他財產可供執行，原告於未向主債務人請求無效果前，逕行對被
      告提出請求，反而使被告丙○○、乙○○之責任大於債務人，其主張於法不合
      。
    理      由
一、本件原告主張：被告戊○○以其餘被告丙○○、乙○○為連帶保證人，於八十八
    年二月十二日向原告借用一百萬元，約定利息按年息百分之八‧二五計算，並約
    定如有一期未依約履行，即喪失期限利益，全部債務視為全部到期，且逾期清償
    在六個月以內者，按上開利率百分之十，超過六個月者，按上開利率百分之二十
    計付違約金。未料被告戊○○自八十九年十一月十六日起即未依約繳納本息之事
    實，已據其提出借據、約定書、客戶往來明細查詢等資料為證，且為兩造所不爭
    執，自堪信為真實。
二、本件被告丙○○、乙○○抗辯：依借據契約第六條規定，被告戊○○既尚未離職
    ，且有薪資可扣抵，被告丙○○、乙○○應清償之條件並未成就，自不負連帶清
    償責任等語。經查：按台灣土地銀行綜合消費放款借據第六條規定「借款人及保
    證人對貴行所負債務同意由其服務機關按月在其薪津項下優先扣償借款本息，倘
    借款人於借款未清償前中途離職，借款人同意無條件立即提前償還，保證人並願
    負連帶責任」，可知本條規定主要在規範借款人同意分期繳款債務由服務單位
    按月在薪資項目下優先扣償，給付貸與人；及若有借款人中途離職，借款人同
    意無條件立即提前償還，保證人並願負連帶責任等情，並非對連帶保證人之保證
    責任附有條件之規定。則被告丙○○、乙○○前開所辯，顯然對於前開條文之意
    義有所誤解，自不足採。
三、被告丙○○、乙○○另抗辯：本件原告怠於對主債務人行使權利，致無法獲得清
    償，且戊○○有薪，資將來亦有退休金或其他財產可供執行，原告於未向主債務
    人請求無效果前，逕行對被告丙○○、乙○○提出請求於法不合等語。惟查：依
    前揭借據契約第七條規定，被告丙○○、乙○○即本件保證人既已同意放棄先訴
    抗辯權，並自願與借款人負連帶保證責任，則被告丙○○、乙○○前揭所辯，於
    法自屬無據，並不足採。
四、從而，原告依據消費借貸及連帶保證契約之法律關係，請求被告連帶給付借款八
    十萬零二千一百二十九元，並自八十九年十一月十六日起至清償日止，按年息百
    分之八‧二五計算之利息，並自民國八十九年十二月十七日起至清償日止，逾期
    清償在六個月以內者，按上開利率百分之十，超過六個月者，按上開利率百分之
    二十計算之違約金，為有理由，應予准許。
五、據上論結，原告之訴為有理由，依民事訴訟法第八十五條第二項，判決如主文。
中      華      民      國    九十二    年      八      月    二十九    日
~B臺灣嘉義地方法院民事第二庭
~B    法  官  蕭道隆
右為正本係照原本作成
如對本判決上訴須於判決送達後廿日內向本院提出上訴狀
中      華      民      國    九十二    年      八      月    二十九    日
~B    書記官  沈育坤


司法院資訊處製作；財團法人民間司法改革基金會備份。
